【裁判字號】    98,上訴,2031
【裁判日期】    981002
【裁判案由】    毒品危害防制條例
【裁判全文】
臺灣高等法院臺中分院刑事判決        98年度上訴字第2031號
上  訴  人
即  被  告  甲○○
                    （另案羈押在臺灣臺中看守所）
上列上訴人因違反毒品危害防制條例案件，不服臺灣臺中地方法
院98年度訴字第2298號中華民國98年7月20日第一審判決（起訴
案號：臺灣臺中地方法院檢察署98年度毒偵字第2039、2243號）
，提起上訴，本院判決如下：
    主  文
上訴駁回。
    理  由
一、按依刑事訴訟法第350條、第361條、第362條、第367條規定
    ，不服地方法院之第一審判決而上訴者，須提出上訴書狀，
    並應敘述具體理由，為上訴必備之程式；其所提出之書狀未
    敘述上訴理由，或僅曾以言詞陳述上訴理由者，均應於上訴
    期間屆滿後20日內補提理由書於第一審法院。第一審法院經
    形式審查，認逾期未補提上訴理由者，應定期間先命補正；
    逾期未補正者，為上訴不合法律上之程式，應以裁定駁回。
    倘已提出上訴理由，但所提非屬具體理由者，或已上訴但未
    提上訴理由，經審判長定期間補正仍未補正者，則應由第二
    審法院以上訴不合法律上之程式，判決駁回。而所謂具體理
    由，必係依據卷內既有訴訟資料或提出新事證，指摘或表明
    第一審判決有何採證認事、用法或量刑等足以影響判決本旨
    之不當或違法，而構成應予撤銷之具體事由，始克當之（例
    如：依憑證據法則具體指出所採證據何以不具證據能力，或
    依憑卷證資料，明確指出所為證據證明力之判斷如何違背經
    驗、論理法則）；倘僅泛言原判決認定事實錯誤、違背法令
    、量刑失之過重或輕縱，而未依上揭意旨指出具體事由，或
    形式上雖已指出具體事由，然該事由縱使屬實，亦不足以認
    為原判決有何不當或違法者（例如：對不具有調查必要性之
    證據，法院未依聲請調查亦未說明理由，或援用證據不當，
    但除去該證據仍應為同一事實之認定），皆難謂係具體理由
    ，俾與第二審上訴制度旨在請求第二審法院撤銷、變更第一
    審不當或違法之判決，以實現個案救濟之立法目的相契合，
    並節制濫行上訴（最高法院97年度台上字第892號刑事判決
    意旨參照）。
二、本件上訴人即被告甲○○（以下簡稱為被告）於民國98年8
    月5日具狀向原審法院提起上訴，核其上訴書狀所載上訴理
    由略為：被告於90年1月14日經強制戒治期滿執行完畢，距
    今98年所犯施用第一、二級毒品等案件，已逾5年，屬毒品
    危害防制條例第20條第3項所規定5年後再犯之情形；又被告
    於98年4月30日為警查獲而採尿送檢驗後，仍有再施用第一
    、二級毒品等行為，至98年5月13日再次為警查獲時止，其
    間多次施用毒品之行為，應合於接續犯或包括一罪之情形，
    爰狀請鈞院審酌上情而撤銷原判決，更為適當之判決等語。
三、經查：
（一）被告因不服前開臺灣臺中地方法院之第一審判決，而於98
      年8月5日具狀敘明理由向原審法院提起上訴，則依刑事訴
      訟法第361條第2項之規定、該條項立法修正理由及上揭最
      高法院判決意旨，被告倘已提出上訴理由，但所提非屬具
      體理由者，即應由第二審法院以上訴不合法律上之程式，
      以判決駁回之。至於上訴理由之具體與否係屬第二審法院
      審查範圍，不在命補正之列（參見法院辦理刑事訴訟案件
      應行注意事項第162點）。
（二）參被告上訴意旨，並未依據卷內既有訴訟資料或提出新事
      證，具體指摘或表明第一審判決有何採證認事、用法或量
      刑等足以影響判決本旨之不當或違法，而構成應予撤銷之
      具體事由；且其主要爭執者，無非是認為原審判決有其所
      指稱違背法令之情形。惟被告確有原審判決所認定施用第
      一、二級毒品等行為，業據其於警詢、檢察官訊問及原審
      審理時均供承無誤，並有卷附詮昕科技股份有限公司濫用
      藥物尿液檢驗報告2份與扣案之第一級毒品海洛因2包、甲
      基安非他命4包及注射針筒1支等在案可證，原審因認事證
      明確，以其不知戒絕毒癮，無視國家對於杜絕毒品犯罪之
      禁令，然犯後態度尚佳等一切情狀，而予論罪科刑，並定
      其應執行之刑，未見有何違法或不當。復查：
      1.被告前因施用毒品案件，經依本院裁定送觀察、勒戒後
        ，認無繼續施用毒品傾向，於87年7月18日執行完畢而
        釋放；然88年間即又因施用第一、二級毒品等案件，經
        臺灣臺中地方法院裁定送觀察、勒戒後，認有繼續施用
        毒品之傾向，而為該院裁定令入戒治處所施以強制戒治
        1年，於90年1月14日期滿執行完畢，刑責部分則由該院
        以89年度訴字第495號各判處有期徒刑8月、6月，定應
        執行刑為有期徒刑1年確定；93年間復因施用第一、二
        級毒品等案件，經臺灣臺中地方法院以93年度訴字第25
        75號各判處有期徒刑1年5月及11月，應執行有期徒刑2
        年2月確定；94年間再因施用第一、二級毒品等案件，
        為臺灣臺中地方法院以94年度訴字第3153號各判處有期
        徒刑10月、7月，而定應執行刑為有期徒刑1年4月確定
        等事實，有臺灣高等法院被告前案紀錄表、臺灣臺中地
        方法院檢察署刑案資料查註紀錄表等各1份附卷可憑，
        足見被告絕非毒品危害防制條例第20條第3項所定於觀
        察、勒戒或強制戒治執行完畢後，5年後始再犯該條例
        第10條之罪，故此部分上訴理由實係無益之爭執。
      2.按所謂「集合犯」，係指立法者所制定之犯罪構成要件
        中，本即預定有數個同種類行為而反覆實行之犯罪而言
        。故是否集合犯之判斷，客觀上應斟酌法律規範之本來
        意涵、實現該犯罪目的之必要手段、社會生活經驗中該
        犯罪必然反覆實行之常態及社會通念等；主觀上則視其
        反覆實施之行為是否出於行為人之一個犯意，並秉持刑
        罰公平原則，加以判斷之。稽以行為人施用毒品之原因
        ，不一而足，其多次施用毒品之行為，未必皆出於行為
        人之一個犯意決定；且觀諸毒品危害防制條例第10條第
        1項、第2項施用毒品罪之構成要件文義，實無從認定立
        法者本即預定該犯罪之本質，必有數個同種類行為而反
        覆實行之集合犯行，故施用毒品罪，難認係集合犯。又
        刑法於94年2月2日修正公布，刪除第56條所定之連續犯
        之規定，自95年7月1日施行。而基於概括犯意連續多次
        施用毒品之行為，於刑法修正刪除連續犯規定之前，均
        依連續犯論以一罪。此次刑法第56條修正理由之說明謂
        ：「對繼續犯同一罪名之罪者，均適用連續犯之規定論
        處，不無鼓勵犯罪之嫌，亦使國家刑罰權之行使發生不
        合理之現象。」「基於連續犯原為數罪之本質及刑罰公
        平原則之考量，爰刪除有關連續犯之規定」等語，即係
        將本應各自獨立評價之數罪，回歸本來就應賦予複數法
        律效果之原貌。就刑法修正施行後多次施用毒品之犯行
        ，採一罪一罰，始符合立法本旨。因此，刑法修正施行
        後多次施用毒品之犯行，除符合接續犯之要件外，則應
        一罪一罰，合併定其應執行之刑（最高法院96年度台上
        字第5615號判決意旨參照）。而被告於本件分別施用第
        一、二級毒品海洛因及甲基安非他命各2次等犯行，其
        每次行為之時、地截然可分，並非密接，根本不合於接
        續犯或有其所稱可認係包括一罪之情形。是被告此部分
        之上訴理由，亦無足以影響原判決之本旨與結論，而構
        成應撤銷原判決之具體理由。
四、綜合前述，由於被告上訴意旨所稱原審判決違背法令云云，
    容非前開說明所謂之具體理由，則揆諸上開最高法院判決意
    旨，及依「程序優先於實體」之刑事訴訟法原則，本件上訴
    既不合法定上訴程式，即應予駁回，並不經言詞辯論為之。
據上論斷，應依刑事訴訟法第367條前段、第372條，判決如主文
。
中    華    民    國    98    年     10    月    2    日
            刑事第九庭  審判長法  官  江  德  千
                              法  官  許  旭  聖
                              法  官  莊  深  淵
以上正本證明與原本無異。
施用第一級毒品部分，得上訴。
施用第二級毒品部分，不得上訴。
如不服本判決應於收受送達後十日內向本院提出上訴書狀，其未
敘述上訴之理由者，並得於提起上訴後十日內向本院補提理由書
（均須按他造當事人之人數附繕本）「切勿逕送上級法院」。
                              書記官  陳  振  海
中    華    民    國    98    年     10    月    2    日


司法院資訊處製作；財團法人民間司法改革基金會備份。
